臺灣桃園地方法院交通事件裁定　　　　 93年度交聲字第487號
原處分機關　交通部公路總局新竹區監理所中壢監理站
異　議　人　甲○○○○○
　　　　　　　　　　統一編號：.
代　表　人　王宗亮
上列受處分人因違反道路交通管理處罰條例案件，對於交通部公
路總局新竹區監理所中壢監理站93年9 月2 日壢監裁字第裁53-D
A0000000號違反道路交通管理事件裁決書聲明異議，本院裁定如
下：
    主    文
原處分撤銷。
甲○○○○○不依順行方向停車，處罰鍰新臺幣陸佰元。
    理    由
一、原處分意旨略以：異議人即受處分人甲○○○○○之
    9467-FS 號自小客貨車，於民國93年6 月20日上午10時52分
    許在桃園縣中壢市○○路77號對面，在顯有妨礙他車通行處
    所停車，由原舉發機關桃園縣政府警察局交通隊逕行以該違
    規事實而違反道路交通管理處罰條例第56條第1 項第5 款之
    規定逕行製單舉發，嗣經交通部公路總局新竹區監理所中壢
    監理站於93年9 月2 日以壢監裁字第裁53-DA0000000號違反
    道路交通管理事件裁決書，裁處受處分人新臺幣（下同）
    1,200 元整。
二、受處分人經本院2 度傳喚未到，據其聲明異議狀所載，其異
    議意旨略以：受處分人所有前開車輛係停放於白線之上，巷
    口寬度足夠他車通行等語。
三、按「停車時應依車輛順行方向緊靠道路右側，但單行道應緊
    靠路邊停車。其右側前後輪胎外側距離緣石或路面邊緣不得
    逾四十公分，在單行道左側停車時，比照辦理。」道路交通
    安全規則第112 條第2 項定有明文；「汽車駕駛人停車時，
    有左列情形之一者，處新臺幣六百元以上一千二百元以下罰
    鍰：‧‧‧六、不依順行方向，或不緊靠道路右側，或併排
    停車，或單行道不緊靠路邊停車者。」道路交通管理處罰條
    例第56條第1 項第6 款亦有明文。又交通法庭認為聲明異議
    有理由或聲明異議雖無理由而原處分不當或違法者，應以裁
    定將原處分經聲明異議部分撤銷，並自為裁定，為道路交通
    案件處理辦法第20條前段所明文規定。經查：
    (一)依卷附現場舉發照片所示，受處分人停放路側係劃有白色
      實線，依道路交通標誌標線號誌設置規則第149 條第1 項
      第3 款中段規定，白實線設於路側者，作為車輛停放線，
      則本件受處分人車停位置，本即屬於可以停放車輛之處所
      ；而前開車停位置，並非單行道，有交通部公路總局新竹
      區監理所中壢監理站函暨檢附照片6 幀及本院電話紀錄1
      紙在卷可稽。查原舉發機關認受處分人在顯有妨礙他車通
      行處所停車之理由，係以受處分人所有前開車輛停放處已
      經超出邊線3 分之2 ，業據證人即本件舉發員警謝立中於
      本院調查時所證述，然汽車駕駛人若在顯有妨礙他車通行
      處所停車者，係依道路交通管理處罰條例第56條第1 項第
      5 款處罰；而若不緊靠道路右側停車者，則依同條項第6
      款處罰，足見「在顯有妨礙他車通行處所停車」及「不緊
      靠道路右側停車」係屬不同型態之違規行為，本即難僅以
      汽車駕駛人不緊靠道路右側停車，即據以推認在該處停車
      係有妨礙他車通行之情。再參諸前開照片所示舉發地點之
      道路寬度及受處分人所有前開車輛停放狀況，尚難認定受
      處分人有「在顯有妨礙他車通行處所停車」之違規行為，
      從而受處分人否認有妨礙交通之違規行為，洵屬有據，原
      處分機關以「在顯有妨礙他車通行處所停車」為由裁罰，
      自有未合。
    (二)惟依卷附舉發現場照片所示，受處分人停放上開自用小客
      貨車時確有未順向停車且未緊靠道路右側停車（該小客貨
      車係以左側停靠路邊，且未緊靠道路邊緣）之違規情事，
      並據證人謝立中於本院調查時證述屬實，是以受處分人違
      反道路交通安全規則第112 條第2 項之規定，並得依道路
      交通管理處罰條例第56條第1 項第6 款裁罰甚明。
    (三)再按，「二以上違反道路交通管理之行為，應分別處罰。
      」違反道路交通管理事件統一裁罰標準及處理細則第二條
      本文固有明文，然「納稅義務人違反作為義務而被處行為
      罰，僅須其有違反作為義務之行為即應受罰；而逃漏稅捐
      之被處漏稅罰者，則須具有處罰法定要件之漏稅事實方得
      為之。二者處罰目的及處罰要件雖不相同，惟其行為如同
      時符合行為罰及漏稅罰之處罰要件時，除處罰之性質與種
      類不同，必須採用不同之處罰方法或手段，以達行政目的
      所必要者外，不得重複處罰，乃現行民主法治國家之基本
      原則。是違反作為義務之行為，同時構成漏稅行為之一部
      或係漏稅行為之方法而處罰種類相同者，如從一重處罰已
      足達成行政目的時，即不得再就其他行為併予處罰，始符
      憲法保障人民權利之意旨。」（參照司法院大法官釋字第
      503 號解釋文）；是一行為違反數個行政法上義務規定而
      應處罰鍰，因行為單一，且違反數個規定之效果均為罰鍰
      ，處罰種類相同，從一重處罰已足達成行政目的，僅得裁
      處一個罰鍰，方符合前開大法官會議解釋之精神。本件受
      處分人一個違規停車行為，同時違反道路交通管理處罰條
      例第56條第1 項第6 款之「不依順行方向停車」及同款「
      不緊靠道路右側停車」之規定，其處罰種類相同，罰鍰金
      額亦相同，則查「不依順行方向停車」者，因其係以「靠
      道路左側停車」，自當然同時有「不緊靠道路右側停車」
      之違規情形，故本件以受處分人「不依順行方向停車」裁
      罰應自足達行政目的，自無庸再以受處分人「不緊靠道路
      右側停車」加以裁罰。
四、綜上所述，原處分依道路交通管理處罰條例第56條第1 項第
    5 款規定，裁處受處分人1,200 元之罰鍰，其適用之法律自
    有違誤，受處分人上開所為，應係違反同條第1 項第6 款之
    規定，按上說明，本院自應撤銷原處分，並依法自為裁定如
    主文第2 項所示。
據上論斷，應依道路交通案件處理辦法第20條前段，道路交通管
理處罰條例第56條第1 項第6 款，裁定如主文。
中　　華　　民　　國　　94　　年　　2 　　月　　4 　　日
                  交通法庭    法　官　鄭吉雄
上正本證明與原本無異。
如不服本裁定，應於裁定送達後5 日內向本院提出抗告狀。
　　　                    　　書記官　陳慧玲
中　　華　　民　　國　　94　　年　　2 　　月　　4 　　日
